臺灣基隆地方法院刑事判決　　　　　　　 100年度訴字第54號
公　訴　人　臺灣基隆地方法院檢察署檢察官
被　　　告　趙慶芳
指定辯護人　李淑寶律師
上列被告因毒品危害防制條例案件，經檢察官提起公訴（九十九
年度偵字第四八四五號），本院判決如下：
    主  文
趙慶芳犯如附表「本院判處之罪刑」欄所列之罪，各處如附表「
本院判處之罪刑」欄所示之主刑及從刑。應執行有期徒刑捌年陸
月；未扣案插置門號0000000000號用戶識別卡壹枚之
行動電話及插置門號0000000000號用戶識別卡壹枚之
行動電話各壹具均沒收，如全部或一部不能沒收時，追徵其價額
或以其財產抵償之；未扣案之販賣毒品所得新臺幣玖仟捌佰元沒
收，如全部或一部不能沒收時，以其財產抵償之。
    事  實
一、趙慶芳明知海洛因屬毒品危害防制條例所列管之第一級毒品
    ，不得持有及販賣，竟基於販賣第一級毒品以營利之犯意，
    於附表所列時間，在附表所列交易地點，以附表所列價格，
    各賣出附表所列之第一級毒品海洛因（下稱海洛因）予邱顯
    欽一次、楊宗恩三次，詳情如附表交易過程欄所載，其獲利
    各約賣出售價之二至三成。因警方已依法對楊宗恩所使用行
    動電話門號0000000000號實施通訊監察，嗣即根
    據其與趙慶芳聯繫購買海洛因之通話內容，於民國九十九年
    十月六日晚間九時許，持本院核發之搜索票及臺灣基隆地方
    法院檢察署檢察官所核發之拘票，在基隆市○○區○○路一
    七三號之一之三樓查獲趙慶芳。
二、案經新北市政府警察局金山分局報請臺灣基隆地方法院檢察
    署檢察官偵查起訴。
    理  由
一、證據能力之說明
    按被告以外之人於審判外之陳述，雖不符前四條（指刑事訴
    訟法第一百五十九條之一至第一百五十九條之四）之規定，
    而經當事人於審判程序同意作為證據，法院審酌該言詞陳述
    或書面陳述作成之情況，認為適當者，亦得為證據；又當事
    人、代理人或辯護人於法院調查證據時，知有第一百五十九
    條第一項不得為證據之情形，而未於言詞辯論終結前聲明異
    議，視為有前項之同意。刑事訴訟法第一百五十九條之五第
    一項、第二項定有明文。又非供述證據，並無傳聞法則規定
    之適用，如該非供述證據非出於違法取得，並已依法踐行調
    查程序，即不能謂無證據能力（最高法院九十七年度台上字
    第一四○一、六一五三號裁判要旨可資參照）。再按被告之
    自白，非出於強暴、脅迫、利誘、詐欺、疲勞訊問、違法羈
    押或其他不正之方法，且與事實相符者，得為證據。刑事訴
    訟法第一百五十六條第一項亦有明定。本案被告趙慶芳及指
    定辯護人就檢察官所提出證據之證據能力，均未於本院準備
    程序爭執其證據能力，且於本院審判程序表示沒有意見，迄
    言詞辯論終結前亦俱未聲明異議，依法應視為被告同意其以
    外之人於審判外之陳述作為證據；本院復審酌本案被告以外
    之人於審判外之陳述、非供述證據、被告於檢察官偵訊時就
    犯罪事實之自白等各項證據，未顯示有何顯不可信、以不正
    方法取得證據或自白供述出於非任意性等情況，堪認取得證
    據過程均屬適當，復俱與待證事實具有關連性，且經本院於
    審判程序依法調查，自均得為證據。
二、實體事實之認定
    上開犯罪事實，迭據被告於檢察官偵訊、本院訊問、準備及
    審判程序自白不諱，核與證人邱顯欽及楊宗恩於檢察官偵訊
    時之證述大致相符，且有證人楊宗恩所使用行動電話門號0
    000000000號通訊監察譯文及本院核發之通訊監察
    書影本在卷可佐，足認被告上開認罪與自白之情節確屬實情
    。本案事證明確，被告犯行洵堪認定，應依法論科。
三、論罪科刑
  (一)按毒品危害防制條例第四條及第十七條於九十八年五月二十
    日修正公布，針對當次公布之修正條文，未另訂施行日期；
    至毒品危害條例條例第三十六條雖規定：「本條例自公布後
    六個月施行。」然核諸該條例歷次修正沿革，其所稱「本條
    例」，應係指九十二年七月九日修正公布之該條例全文，而
    未能涵蓋九十八年五月二十日公布之部分修正條文。是九十
    八年五月二十日公布之毒品危害防制條例上開修正條文，其
    施行日期應依中央法規標準法第十三條：「法規明定自公布
    或發布日施行者，自公布或發布之日起算至第三日起發生效
    力。」之規定，自公布日起至第三日即九十八年五月二十二
    日施行（查毒品危害防制條例第四條及第十七條之上開修正
    條文，縱認應依同條例第三十六條之規定，自公布後六個月
    即九十八年十一月二十日起施行，而使本案有新舊法比較適
    用之問題：而從同條例第四條第一項規定修正前後以觀，因
    法定罰金刑額度於修正後有所提高，雖不利於行為人，然同
    條例第十七條除增列第二項規定，而使「偵查及審判中均自
    白者，得減輕其刑」，且同條第一項亦對「供出毒品來源，
    因而查獲其他正犯或共犯者」，擴大適用範圍及宣告刑得減
    免幅度。則根據罪刑有關之一切情形，比較其全部結果，為
    整體而非割裂之法律適用原則〈最高法院八十八年度台非字
    第三一號判決意旨、九十五年度第八次刑事庭會議決議可供
    參考〉，自以修正後得依該條例第十七條規定減免其刑對行
    為人較為有利，而應整體適用九十八年五月二十日修正公布
    後之毒品危害防制條例。則核其法律適用結果，仍與前揭依
    中央法規標準法第十三條定上開毒品危害防制條例修正條文
    施行日期之法律適用相同）。是核被告所為，係犯毒品危害
    防制條例第四條第一項之販賣第一級毒品罪。被告各次因販
    賣而持有第一級毒品之低度行為，分別為其該次販賣之高度
    行為所吸收，俱不另論罪。
  (二)被告所為附表所列四次販賣第一級毒品犯行，犯意各別，行
    為互殊，應予分論併罰。
  (三)被告於偵查及審判中對本案被訴之全部販賣第一級毒品犯行
    均予以自白，自均應適用毒品危害防制條例第十七條第二項
    規定，俱減輕其刑。
  (四)又按同為販賣毒品之人，其原因動機不一，犯罪情節未必盡
    同，或有大盤毒梟者，抑或中、小盤之分，甚或僅止於吸毒
    者友儕間為求互通有無等情形者亦有之，其販賣行為所造成
    危害社會之程度自屬有異，法律科處此類犯罪，所設之法定
    最低本刑，不可謂不重。本件被告販賣第一級毒品之次數僅
    四次，對象亦僅二人，每次販賣毒品數量及獲利均不多，而
    均係小額交易，顯非毒品交易之上游，惡性遠不如大量走私
    進口或長期販賣毒品之「大盤」毒梟，對於他人及國家社會
    侵害之程度非屬重大。再者，被告於九十八年十月十五日至
    九十九年二月八日期間，另有販賣海洛因十八次及第二級毒
    品甲基安非他命六次之犯行，亦先後經本院以九十九年度訴
    字第三○三號及臺灣高等法院以九十九年度上訴字第四一○
    八號均認定有罪（尚未確定），且均依刑法第五十九條酌減
    其刑。本院因認被告如附表所列之販賣第一級毒品罪，經量
    處前述(三)減輕其刑後之最低刑度，均仍嫌過重，而顯有堪可
    憫恕之情狀，爰依刑法第五十九條規定，均酌量減輕其刑，
    並遞減之。
  (五)爰審酌被告前有賭博、槍砲彈藥刀械管制條例、公共危險及
    贓物等前科，有臺灣高等法院被告前案紀錄表在卷可參，素
    行並非甚佳，又明知毒品對身體健康危害甚鉅，且國家對販
    賣毒品行為設有嚴刑峻罰，猶鋌而走險，販賣第一級毒品，
    戕害他人身體健康，助長社會上施用毒品之不良風氣，實不
    足取；惟其犯罪手段平和，犯後均已坦承犯行，態度尚可，
    兼衡其智識程度、販賣毒品數量、獲利均不高，所犯對社會
    危害程度尚非重大、其另件販賣毒品案業經臺灣高等法院判
    處罪刑及檢察官對科刑範圍之意見等一切情狀，分別量處如
    附表「本院判處之罪刑」欄所示之刑及定其應執行之刑。
  (六)起訴書固尚謂：被告本案及本院九十九年度訴字第三○三號
    判決所示多次販賣毒品犯行，顯有犯罪習慣，請依刑法第九
    十條第一項之規定，於刑之執行前，令入勞動處所強制工作
    等語。惟按保安處分係針對受處分人將來之危險性所為之處
    置，以達教化、治療之目的，為刑罰之補充制度。我國現行
    刑法採刑罰與保安處分雙軌制，係在維持行為責任之刑罰原
    則下，為協助行為人再社會化之功能，以及改善行為人潛在
    之危險性格，期能達成根治犯罪原因、預防犯罪之特別目的
    。是保安處分中之強制工作，旨在對嚴重職業性犯罪及欠缺
    正確工作觀念或無正常工作因而犯罪者，強制其從事勞動，
    學習一技之長及正確之謀生觀念，使其日後重返社會，能適
    應社會生活。刑法第九十條第一項亦規定：有犯罪之習慣或
    因遊蕩或懶惰成習而犯罪者，得於刑之執行完畢或赦免後（
    業於九十四年二月二日修正公布為「於刑之執行完畢或赦免
    前」），令入勞動場所，強制工作。即係本於保安處分應受
    比例原則之規範，使保安處分之宣告，與行為人所為行為之
    嚴重性、行為人所表現之危險性及對於行為人未來行為之期
    待性相當之意旨而制定，而由法院視行為人之危險性格，決
    定應否令入勞動處所強制工作，以達預防之目的（最高法院
    九十五年度台上字第四六一五號刑事判決意旨參照）。且按
    刑法上之習慣犯，與累犯連續犯之性質有別，必須有具體之
    事實，足資證明行為人有犯罪之惡習及慣行，始有習慣犯規
    定之適用，並非一有累犯或連續犯之情形，即可認為有犯罪
    之習慣。而查本案被告雖有另案販賣海洛因十八次及第二級
    毒品甲基安非他命六次犯行，而經本院以九十九年度訴字第
    三○三號及臺灣高等法院以九十九年度上訴字第四一○八號
    均認定有罪，然尚未確定，業如上述，惟該案業經臺灣高等
    法院上開判決併定其應執行刑為有期徒刑十九年，本案亦經
    本院定其應執行刑為有期徒刑八年六月，此二案無論接續執
    行，或依法定其應執行刑，其嗣後將受執行之最高刑度將可
    能達有期徒刑二十七年六月；易言之，若被告未經假釋，以
    其現年五十七歲而言，將可能需執行自由刑至其八十四歲，
    又縱獲假釋，仍需執行自由刑至其七十歲以後，以此觀之，
    刑罰部分已屬甚重，茍再令其入勞動場所強制工作，是否符
    合比例原則，容非無疑；矧起訴書及公訴人均未敘明被告有
    何犯罪習慣或因遊蕩或懶惰成習而犯罪之具體情況，又參酌
    本案犯罪情節及其年齡，亦難認被告屬於何種嚴重職業性犯
    罪或具有潛在危險性格，且有強制其從事勞動、學習一技之
    長及正確之謀生觀念之必要性，自不能驟謂其已符刑法第九
    十條第一項規定之要件，爰不併為刑前強制工作之諭知。
  (七)沒收：
  1.按為徹底杜絕販賣毒品之誘因及利益，對供犯罪所用或因犯
    罪所得之財物，如不能沒收時，應追徵其價額或以其財產抵
    償之（最高法院九十九年度台上字第六○二七號裁判要旨可
    資參照）。查未扣案插置門號0000000000號用戶
    識別卡一枚之行動電話一具，係被告所有而供其為附表編號
    二號之犯行使用之物；另未扣案插置門號00000000
    00號用戶識別卡一枚之行動電話一具，則係被告所有而供
    其為附表編號三、四號之犯行使用之物，應依毒品危害防制
    條例第十九條第一項之規定，就各該扣案物品所涉前揭部分
    犯行之主文項下，併予宣告沒收；且因均未扣案，如全部或
    一部不能沒收時，追徵其價額或以其財產抵償之。
  2.按毒品危害防制條例第十九條第一項規定，犯販賣毒品罪者
    ，其供犯罪所用或因犯罪所得之財物，均沒收之，係採義務
    沒收主義。故販賣毒品所得之對價，不問其中成本若干，利
    潤多少，均應全部諭知沒收（最高法院一百年度台上字第八
    四二號裁判要旨可資參照）。本案被告所為販賣毒品犯行，
    除其中附表編號二號之實際所得僅一千八百元外，其餘附表
    編號一、三、四號之販賣第一級毒品所得，均已收訖，應依
    前述規定，在各該販賣毒品犯行主文項下分別諭知沒收，且
    因未據扣案，如全部或一部不能沒收時，以其財產抵償之。
據上論斷，應依刑事訴訟法第二百九十九條第一項本文，修正前
毒品危害防制條例第四條第一項、第十七條第二項、第十九條第
一項，刑法第二條第一項本文、第十一條、第五十九條、第五十
一條第五款，判決如主文。
本案經檢察官高永棟到庭執行職務。
中    華    民    國    100     年    4    月    6    日
                  刑事第四庭審判長法  官  鄭景文
                                  法  官  黃永定
                                  法  官  陳賢德
以上正本證明與原本無異。
如不服本判決應於收受送達後10日內向本院提出上訴書狀，並應
敘述具體理由；其未敘述上訴理由者，應於上訴期間屆滿後20日
內向本院補提理由書（均須按他造當事人之人數附繕本）「切勿
逕送上級法院」。
中    華    民    國   100    年    4     月    13    日
                                  書記官  王靜敏
附錄論罪科刑法條
毒品危害防制條例第四條第一項
製造、運輸、販賣第一級毒品者，處死刑或無期徒刑；處無期徒
刑者，得併科新臺幣二千萬元以下罰金。
附表（按時間先後順序）
┌─┬─┬─────┬────┬───────────┬────────────┬──────────┐
│編│對│ 聯繫時間 │交易地點│       交易過程       │     本院判處之罪刑     │      本案卷證      │
│號│象├─────┤        │                      │                        │                    │
│  │  │ 交易時間 │        │                      │                        │                    │
├─┼─┼─────┼────┼───────────┼────────────┼──────────┤
│一│邱│交易前未先│基隆市仁│邱顯欽於左列交易時間，│趙慶芳販賣第一級毒品，處│1.證人邱顯欽於檢察官│
│  │顯│先行聯繫。│愛區精一│直接前往左列交易地點，│有期徒刑柒年捌月；未扣案│  偵訊時之證述（偵二│
│  │欽├─────┤路十號趙│，向趙慶芳購買新臺幣三│之販賣毒品所得新臺幣仟│  卷第35至36頁）。  │
│  │  │九十八年七│慶芳所經│千元（下同）之海洛因，│元沒收，如全部或一部不能│2.被告於檢察官偵訊（│
│  │  │月間某日。│營之咖啡│並當場給付上開價金予趙│沒收時，以其財產抵償之。│  偵二卷第36至37頁）│
│  │  │          │廳附近。│慶芳，趙慶芳則賣出重量│                        │  及本院訊問、準備及│
│  │  │          │        │不詳之海洛因一小包予邱│                        │  審判程序之自白（本│
│  │  │          │        │顯欽而完成易。        │                        │  院卷第10、29、49頁│
│  │  │          │        │                      │                        │  ）。              │
├─┼─┼─────┼────┼───────────┼────────────┼──────────┤
│二│楊│九十八年十│基隆市仁│楊宗恩於左列聯繫時間，│趙慶芳販賣第一級毒品，處│1.通訊監察書影本及通│
│  │宗│一月六日下│愛區文安│以其所使用之行動電話門│有期徒刑柒年捌月；未扣案│  訊監察譯文（偵一卷│
│  │恩│午五時五十│里之「蔡│號0000000000│插置門號00000000│  第59至61、76頁）。│
│  │  │一分許。  │家檳榔攤│號與趙慶芳所使用之行動│七二號用戶識別卡壹枚之行│2.證人楊宗恩於檢察官│
│  │  ├─────┤」附近（│電話門號0000000│動電話壹具沒收，如全部或│  偵訊時之證述（偵一│
│  │  │同日晚間六│基隆市警│六七二號聯繫，表明欲向│一部不能沒收時，追徵其價│  卷第201、204頁）。│
│  │  │時四十四分│察局第一│趙慶芳購買海洛因之意思│額或以其財產抵償之；未扣│3.被告於檢察官偵訊（│
│  │  │許電話聯繫│分局附近│，嗣於左列交易時間抵達│案之販賣毒品所得新臺幣壹│  偵一卷第202至203頁│
│  │  │數分鐘後。│）。    │左列交易地點與趙慶芳進│仟捌佰元沒收，如全部或一│  ）及於本院訊問、準│
│  │  │          │        │行交易，趙慶芳即賣出海│部不能沒收時，以其財產抵│  備及審判程序之自白│
│  │  │          │        │洛因一小包（重量約零點│償之。                  │  （本院卷第10、29、│
│  │  │          │        │四二五公克，含袋則約重│                        │  49頁）。          │
│  │  │          │        │零點五公克）予楊宗恩，│                        │                    │
│  │  │          │        │並收取楊宗恩所給付價金│                        │                    │
│  │  │          │        │二千五百元其中之一千八│                        │                    │
│  │  │          │        │百元，其餘七百元則先行│                        │                    │
│  │  │          │        │賒欠（嗣亦未收得此欠款│                        │                    │
│  │  │          │        │），而完成交易。      │                        │                    │
├─┼─┼─────┼────┼───────────┼────────────┼──────────┤
│三│楊│九十八年十│基隆市安│楊宗恩於左列聯繫時間，│趙慶芳販賣第一級毒品，處│1.通訊監察書影本及通│
│  │宗│一月十一日│樂區新西│以其所使用之行動電話門│有期徒刑柒年捌月；未扣案│  訊監察譯文（偵一卷│
│  │恩│凌晨五時九│街四巷三│號0000000000│插置門號00000000│  第59至61、78頁）。│
│  │  │分許。    │十號楊宗│號與趙慶芳所使用之行動│○三號用戶識別卡壹枚之行│2.證人楊宗恩於檢察官│
│  │  ├─────┤恩住處附│電話門號0000000│動電話壹具沒收，如全部或│  偵訊時之證述（偵一│
│  │  │同日凌晨五│近。    │一○三號聯繫，表明欲向│一部不能沒收時，追徵其價│  卷第201至202、204 │
│  │  │時二十分許│        │趙慶芳購買海洛因之意思│額或以其財產抵償之；未扣│  頁）。            │
│  │  │電話聯繫數│        │，嗣趙慶芳於左列交易時│案之販賣毒品所得新臺幣貳│3.被告於檢察官偵訊時│
│  │  │分鐘後。  │        │間抵達左列交易地點與楊│仟伍佰元沒收，如全部或一│  （偵一卷第203頁） │
│  │  │          │        │宗恩進行交易，而賣出海│部不能沒收時，以其財產抵│  及於本院訊問、準備│
│  │  │          │        │洛因一小包（重量約零點│償之。                  │  及審判程序之自白（│
│  │  │          │        │四二五公克，含袋則約重│                        │  本院卷第10、29、49│
│  │  │          │        │零點五公克）予楊宗恩，│                        │  頁）。            │
│  │  │          │        │並收取楊宗恩所給付價金│                        │                    │
│  │  │          │        │二千五百元而完成交易。│                        │                    │
├─┼─┼─────┼────┼───────────┼────────────┼──────────┤
│四│楊│九十八年十│基隆市安│楊宗恩於左列聯繫時間，│趙慶芳販賣第一級毒品，處│1.通訊監察書影本及通│
│  │宗│一月十五日│樂區新西│以其所使用之行動電話門│有期徒刑柒年捌月；未扣案│  訊監察譯文（偵一卷│
│  │恩│下午二時二│街四巷三│號0000000000│插置門號00000000│  第59至61、79頁）。│
│  │  │分許。    │十號楊宗│號與趙慶芳所使用之行動│○三號用戶識別卡壹枚之行│2.證人楊宗恩於檢察官│
│  │  ├─────┤恩住處附│電話門號0000000│動電話壹具沒收，如全部或│  偵訊時之證述（偵一│
│  │  │同日下午三│近之「名│一○三號聯繫，表明欲向│一部不能沒收時，追徵其價│  卷第202、204頁）。│
│  │  │時五十七分│家檳榔攤│趙慶芳購買海洛因之意思│額或以其財產抵償之；未扣│3.被告於檢察官偵訊時│
│  │  │許電話聯繫│」。    │，嗣趙慶芳於左列交易時│案之販賣毒品所得新臺幣貳│  （偵一卷第203頁） │
│  │  │數分鐘後。│        │間抵達左列交易地點與楊│仟伍佰元沒收，如全部或一│  及於本院訊問、準備│
│  │  │          │        │宗恩進行交易，而賣出海│部不能沒收時，以其財產抵│  及審判程序之自白（│
│  │  │          │        │洛因一小包（重量約零點│償之。                  │  本院卷第10、29、49│
│  │  │          │        │四二五公克，含袋則約重│                        │  頁）。            │
│  │  │          │        │零點五公克）予楊宗恩，│                        │                    │
│  │  │          │        │並收取楊宗恩所給付價金│                        │                    │
│  │  │          │        │二千五百元而完成交易。│                        │                    │
└─┴─┴─────┴────┴───────────┴────────────┴──────────┘